臺中高等行政法院判決　　　　　　　　　　　　　　九十一年度簡字第四三號
　原　　　告　甲○○
　被　　　告　苗栗縣政府
　代　表　人　乙○○（縣長）
右當事人間因電子遊戲場業管理條例事件，原告不服經濟部中華民國八十九年十二月
二十日經（八九）訴字第八九０八九九六八號訴願決定，提起行政訴訟。本院判決如
左︰
　　主　文
訴願決定及原處分均撤銷。
訴訟費用由被告負擔。
    事實及理由
一、事實摘要：原告未經核准設立登記，擅自於苗栗縣頭份鎮大享里八十五號開設東
    洋釣蝦場，並提供場地供訴外人羅榮欽設置「夾娃娃機三台」營業，案經苗栗縣
    警察局頭份分局查獲，函送被告依規裁處，被告乃以民國（下同）八十九年七月
    二十七日八九府建工字第八九○○○五五九四○號函，認原告違反電子遊戲場業
    管理條例第十六條規定，依同法第二十八條裁處罰鍰新台幣（下同）十萬元，並
    限於文到十五日內改善完畢。原告不服，主張系爭機器並非電子遊戲機管理條例
    所規範之電子遊戲機等理由，提起訴願，遭決定駁回，遂提起行政訴訟。
二、原告起訴主張本件苗栗縣警察局頭份分局所查獲之「選物販賣機」非屬電子遊戲
    機，應屬自動販賣機之一種，係以選物之原理販賣各種不同之絨布娃娃玩具，由
    消費者選擇自己喜歡之產品，採對等價格取物之方式，即消費者於投幣處以十元
    為單位投入與商品等值之硬幣後，以搖桿方式操縱選物販賣機至夾到絨布娃娃或
    其他商品為止，且於搖桿處標示價格加註說明本選物販賣機須投入與選物等值之
    硬幣後，方可夾到消費者所欲選擇之物品，故系爭機器無關消費者操縱機器之技
    術及熟練度，亦與倍率或射倖性無關。原告並提供經濟部發文予冠與企業有限公
    司及惠清貿易有限公司之函說明，此型款之娃娃機曾經中央主管機關經濟部以八
    十九年五月十一日四十一次評鑑委員會評鑑為「非電子遊戲機」，利用該型款機
    具「選物販賣機」之方式，以從事商品之買賣行為，其「營業項目」應歸屬為「
    食品、飲料零售業」、「娛樂用品零售業」，故設置該款機具以營業，無須依電
    子遊戲場業管理條例規定辦理營利事業登記，爰求為判決撤銷訴願決定及原處分
    。被告則以本案「夾娃娃機」之遊戲方式，依偵訊筆錄之記載，原告稱投拾元硬
    幣後就可利用按鈕控制夾子來夾裡面擺放的娃娃一次，羅榮欽稱投十元硬幣後操
    縱機台搖桿夾娃娃，夾中便算客人所得，因此系爭「夾娃娃機」係提供消費者利
    用電力及機器手臂抓取物品（如絨布玩具等）之遊戲機具，是否得到物品，係取
    決於消費者之技術及熟練程度，依據經濟部中部辦公室八十九年八月三十日經八
    九中辦三字第八二九六六號函所揭示認定標準，應屬電子遊戲機之一種。另經濟
    部八十八年三月二十三日經（八八）商字第八八二○五六六○號函亦認「娃娃機
    」係屬電子遊戲機之範疇。至原告所舉經濟部八十九年五月十一日第四十一次評
    鑑委員會評鑑之「選物販賣機」之遊戲方式，僅單純供自助選物販賣之用，與本
    件系爭「夾娃娃機」之遊戲方式不同，自不得比附援引，是被告依法處分原告十
    萬元罰鍰，並限於文到十五日內改善完畢，並無不合為辯，求為判決駁回原告之
    訴。
三、按「非電子遊戲場業之其他營利事業，不得就其營業場所，供他人設置電子遊戲
    機營業」、「違反第十六條規定者，處行為人新台幣十萬元以上五十萬元以下罰
    鍰，並限期令其改善；屆期仍未改善者，按次連續處罰至其改善為止。」為電子
    遊戲場業管理條例第十六條及第二十八條所明定。惟所謂電子遊戲機係指「利用
    電、電子、電腦、機械或其他類似方式操縱，以產生或顯示聲光影像、圖案、動
    作之遊戲機具，或利用上述方式操作鋼珠或鋼片發射之遊戲機具。但未具影像、
    圖案，僅供兒童騎乘者，不包括在內。」同法第四條第一項亦定有明文。本件被
    告以原告非電子遊戲業者，竟提供場所供訴外人羅榮欽設置「夾娃娃機三台」營
    業，認其違反電子遊戲場業管理規則第十六條而予裁罰，原告則主張系爭夾娃娃
    機屬「選物販賣機」，非電子遊戲機。是本件之徵結乃系爭夾娃娃機係屬「選物
    販賣機」抑或「電子遊戲機」之事實認定，進而應否適用電子遊戲場業管理條例
    。經查，本件系爭夾娃娃機之所有權人羅榮欽就同一事實因涉犯電子遊戲場業管
    理條例第十五條罪嫌，由台灣苗栗地方法院檢察署於九十年五月二十九日偵查終
    結，為不起訴處分。依該不起訴處分書之內容，系爭夾娃娃機經由偵辦檢查官當
    場勘驗，第一次測試時，設定商品價值五十元，於連續操作十一次均未夾起商品
    後，仍可繼續操作至夾起商品，機器始無法操作；第二次測試時，設定商品價值
    僅三十元，經連續操作九次均未夾起商品，仍可繼續操作，第十次夾起商品後，
    即無法操作等情，與原告主張相符，此有該署八十九年度偵字第三四八四號不起
    訴處分書在卷可稽。是本件系爭夾娃娃機屬選物販賣機之一種，應足採信。而選
    物販賣機若係指純藉由投幣取得欲購買之物品，無任何倍率或射倖性娛樂行為，
    其販賣玩具、娃娃應歸屬為「娛樂、玩具用品零售業」，若提供消費者利用電力
    及機器手臂抓取物品之遊戲機具，因是否得到物品，係取決於消費者之技術及熟
    練程度，應屬「電子遊戲機」範疇，業據經濟部中部辦公室八十九年八月三十日
    經八九中辦三字第八二九六六號函釋明確。另經濟部八十八年三月二十三日經（
    八八）商字第八八二０五六六０號函示娃娃機屬電子遊戲機之範疇係對台北市政
    府建設局函詢之娃娃機所為之認定，是否與本件夾娃娃機相同，仍應當場勘驗比
    對，惟被告僅以原告之筆錄及上開經濟部之函釋為據，即逕認定系爭夾娃娃機乃
    電子遊戲機，尚有違誤，訴願決定疏未審查而予以維持亦有疏失，原告起訴意旨
    執此指摘，為有理由，合將訴願決定及原處分均予撤銷，用昭折服。
據上論結，本件原告之訴為有理由，爰依行政訴訟法第二百三十六條、第一百九十五
條第一項前段、第九十八條第三項前段，判決如主文。
中　　華　　民　　國　　九十一　　　年　　　三　　　　月　　　六　　　　日
                 臺 中 高 等 行 政 法 院   第 二 庭
                                         法      官　王　德　麟
右正本證明與原本無異。
如不服本判決，應於判決送達後二十日內，以本訴訟事件所涉及之法律見解具有原則
性者，始得向本院提出上訴狀並表明上訴理由，經最高行政法院許可，否則不得上訴
；如於本判決宣示後送達前提起上訴者，應於判決送達後二十日內補提上訴理由書（
均應依對造人數提出繕本）。提起上訴應預繳送達用雙掛號郵票拾份（每份三十四元
）。
中　　華　　民　　國　　九十一　　　年　　　三　　　　月　　　七　　　　日
　　　　　　　　　　　　　　　　　　　　 法院書記官　邱  吉  雄
